【裁判字號】    99,上訴,672
【裁判日期】    990429
【裁判案由】    違反毒品危害防制條例
【裁判全文】
臺灣高等法院高雄分院刑事判決         99年度上訴字第672號
上  訴  人
即  被  告  甲○○
上列上訴人因違反毒品危害防制條例案件，不服臺灣高雄地方法
院98年度審訴字第4518號中華民國98年12月31日第一審判決（起
訴案號：臺灣高雄地方法院檢察署98年度毒偵字第5684號），提
起上訴，本院判決如下：
     主  文
上訴駁回。
     理  由
一、按不服地方法院之第一審判決而上訴者，須提出上訴書狀，
    並應敘述具體理由，上訴書狀未敘述上訴理由者，應於上訴
    期間屆滿後20日內補提理由書於原審法院。逾期未補提者，
    原審法院應定期間先命補正。但上訴書狀已敘述理由，惟所
    敘述者非屬具體理由，則屬不符上訴之法定程式，由第二審
    法院以其上訴不合法律上程式，判決駁回，不生定期命補正
    之問題，刑事訴訟法第350 條第1 項、第361 條、第362 條
    、第367 條定有明文。
二、次按，上開所稱「上訴書狀應敘述具體理由」，係指須就不
    服之判決為具體之指摘而言，如僅泛稱原判決認事用法不當
    或採證違法、判決不公等，均非具體理由（法院辦理刑事訴
    訟案件應行注意事項第162 點參照）；復按所謂具體理由，
    必係依據卷內既有訴訟資料或提出新事證，指摘或表明第一
    審判決有何採證認事、用法或量刑等足以影響判決本旨之不
    當或違法，而構成應予撤銷之具體事由，始克當之（例如：
    依憑證據法則具體指出所採證據何以不具證據能力，或依憑
    卷證資料，明確指出所為證據證明力之判斷如何違背經驗、
    論理法則）；倘僅泛言原判決認定事實錯誤、違背法令、量
    刑失之過重或輕縱，而未依上揭意旨指出具體事由，或形式
    上雖已指出具體事由，然該事由縱使屬實，亦不足以認為原
    判決有何不當或違法者（例如：對不具有調查必要性之證據
    ，法院未依聲請調查亦未說明理由，或援用證據不當，但除
    去該證據仍應為同一事實之認定），皆難謂係具體理由，俾
    與第二審上訴制度旨在請求第二審法院撤銷、變更第一審不
    當或違法之判決，以實現個案救濟之立法目的相契合，並節
    制濫行上訴」（最高法院97年度台上字第892 號判決意旨參
    照）。是如上訴理由書狀並未依據卷內訴訟資料，具體指摘
    原判決認事用法有何違法或不當之情形，即屬上訴未敘述具
    體理由。
三、另按刑之酌減、量定及定執行刑等，為法院依實體法或程序
    法等相關規定，得依職權審酌、自由裁量之事項，不得任意
    指摘，必須具體表明原審判決所為自由裁量之行使，未合乎
    法律之目的，違背內部性界限，而屬權利濫用之違法，或違
    反比例原則、平等原則、公平正義等法則，始足當之，否則
    非屬具體理由，可逕由程序上予以駁回（最高法院71年3 月
    2 日71年度第3 次刑事庭會議決議三之意旨參照）。
四、本件上訴人即被告甲○○（下稱被告）因犯施用第一級毒品
    罪，經原審判處有期徒刑7 月在案。而被告於上訴期間之99
    年1 月18日向原審法院提出上訴狀，上訴理由略以：「被告
    曾受勒戒，但實非自制力欠佳而故意一再犯罪，本件乃因被
    告於98年9 月3 日下午，被告胞兄來找被告聊天，期間胞兄
    去上廁所，被告剛好菸抽完，就順手在胞兄香煙盒裡拿了一
    根抽，因不知該香菸之前已經胞兄摻進海洛因而誤食，被告
    於員警複訊時便主動告知上述經過原由，員警在被告住處扣
    得之針筒，絕非被告用以施打毒品之工具，有鑑定報告書可
    憑，非被告畏罪虛言，被告之尿液呈第一級毒品陽性反應，
    無論故意或誤食，既有施用事實，被告亦願受該懲罰，畢竟
    並可警惕所犯過錯，但被告絕非有戒斷之原因而明知再犯，
    此非被告諉過卸責，此乃被告想要澄清之心聲。玆原審判處
    有期徒刑7 月，須入監而無法官論刑期許教化之其他替代途
    徑，被告係誤吸海洛因，犯後已知警惕，不再狡辯，堪認態
    度良好，當無再犯之虞，職是，堪信令被告入獄刑罰，諒屬
    多餘，或賜易科之刑而為勞動服務，或予緩刑宣告，而免影
    響被告好不容易維持之穩定生活，且可觀後效，併以釋之被
    告誤食毒品之真摯所言，若被告確係冥頑不靈之人，必受若
    果，屆時重刑以懲，尚且為之不晚，為此狀請撤銷原判決，
    另准諭知易科、緩刑之宣告之刑」等語。
五、經查：本件被告於98年9 月4 日下午，在其位於高雄縣大寮
    鄉○○○路273 號2 樓之租屋處，以將第一級毒品海洛因摻
    入香菸內，以抽煙方式，施用第一級毒品1 次之行為事實，
    已據其於原審審理中自白不諱，而被告之尿液送驗結果，確
    呈嗎啡陽性反應，此有高雄市立凱旋醫院98年9 月18日濫用
    藥物尿液檢驗報告書及濫用藥物尿液檢體監管紀錄表各1 份
    在卷可稽，被告之自白與事實相符，堪採為認定本件施用第
    一級毒品海洛因犯行之證據，原審因而認本件被告施用第一
    級毒品海洛因之犯行，罪證明確，而據以論罪科刑，核無違
    誤，被告上訴空言主張係誤食，無施用第一級毒品之犯罪故
    意云云，惟未提出新證據，此部分之上訴，未具備上訴應「
    敘述具體理由」之要件。另原審就被告所犯施用第一級毒品
    罪之量刑，已就「本件被告施用毒品行為之性質，不僅戕害
    自身身心健康，亦間接影響社會治安，被告甫於98年6 月30
    日因施用毒品行為，受觀察勒戒處分之執行完畢出勒戒處所
    ，又於98年9 月4 日犯本件施用毒品之犯行，於偵查中否認
    犯行，存有僥倖之心，為使其與毒品之誘惑暫時隔離，以促
    其戒斷毒癮，不適宜量處得易科罰金之刑，並考量其犯後坦
    承，現有正當工作及其前科等一切情狀」等，一切有利或不
    利被告之量刑事由或情狀，均已詳加審酌，綜合考量被告甫
    觀察勒戒後不久又施用毒品，為協助被告戒除、遠離毒品，
    就不宜量處得易科罰金之刑，亦敘明其依憑之理由，另就檢
    察官求處有期徒刑1 年，認稍嫌過重，亦臚列應輕於檢察官
    求刑之量刑事由，核原審量刑之職權行使與裁量，合乎法律
    之目的，未違背內部性界限，無權利濫用之違法及違反比例
    原則、平等原則、公平正義等法則。被告上訴意旨並未依卷
    內既有訴訟資料或提出新事證，指摘或表明第一審判決有何
    採證認事、用法或量刑等足以影響判決本旨之不當或違法，
    其上訴顯未具備「敘述具體理由」之要件甚明。
六、綜上所述，被告所提出之上訴理由，均非依據卷內既有訴訟
    資料或提出新事證，具體指摘原判決上開採證認事、用法或
    量刑，有何足以影響判決本旨之不當或違法，而構成應予撤
    銷之具體事由，徒以「伊係誤食毒品，無戒斷而明知再犯施
    用毒品之情形，犯後已知警惕，未再狡辯，態度良好，無再
    犯之虞，入獄執行刑罰屬多餘，原審未諭知得易科之刑而為
    勞動服務，或緩刑宣告，以免影響被告已維持穩定之生活」
    等，而指摘原判決不當，請求撤銷改判得易科之刑或給予緩
    刑宣告云云，揆諸首揭說明，被告所提之前述上訴理由，核
    與刑事訴訟法第361條第2項所稱「具體理由」顯非相當，其
    上訴顯屬違背法律上之程式，應由本院依同法第367條前段
    、第372條規定，不經言詞辯論，判決如主文。
據上論斷，應依刑事訴訟法第367 條前段、第372 條，判決如主
文。
中    華    民    國    99    年    4     月    29    日
                  刑事第五庭    審判長法  官  曾永宗
                                      法  官  任森銓
                                      法  官  鍾宗霖
以上正本證明與原本無異。
除施用第二級毒品部分外，如不服本判決應於收受本判決後10日
內向本院提出上訴書狀，其未敘述上訴理由者，並得於提起上訴
後10日內向本院補提理由書狀（均須按他造當事人之人數附繕本
）「切勿逕送上級法院」。
中    華    民    國    99    年    4     月    29    日
                                      書記官  邱麗莉

司法院資訊處製作；財團法人民間司法改革基金會備份。
